臺灣高等法院刑事判決　　　　　　　 100年度上訴字第1029號
上　訴　人　臺灣桃園地方法院檢察署檢察官 
被　　　告　鄧鏡烽
指定辯護人　本院公設辯護人王永炫
上列上訴人因被告強盜案件，不服臺灣桃園地方法院99年度訴字
第982 號，中華民國100年2月10日所為之第一審判決（起訴案號
：臺灣桃園地方法院檢察署99年度偵字第18758 號），提起上訴
，本院判決如下：
    主  文
原判決撤銷。
鄧鏡烽犯攜帶兇器強盜罪，累犯，處有期徒刑柒年陸月。
    事  實                                                                
一、鄧鏡烽前曾於民國91年間因過失致死案件，經國防部高等軍
    事法院以91年度法仁判字第126 號判決處有期徒刑一年二月
    ，上訴後，經臺灣高等法院臺中分院以91年度軍上字第11號
    判決駁回上訴確定，於92年3月5日入監執行，93年2 月17日
    假釋出監，於93年4 月26日假釋未經撤銷而視為執行完畢。
    詎其仍不知悔改，意圖為自己不法所有之犯意，於97年6月7
    日凌晨1 時30分許，攜帶其父親所有、客觀上對人之生命、
    身體具有危險性、可供兇器使用之西瓜刀一把，欲伺機行強
    ，在行經桃園縣中壢市○○街與力行北街交叉路口時，適見
    溫若岑駕駛其所有之車號5609─KR號自用小客車，正停靠在
    該路口、讓曾姿婷上車時，竟趁曾姿婷甫關上右前車門之際
    ，即持前開西瓜刀一把，打開該車之左後門，自駕駛座後方
    直接進入該部由溫若岑駕駛之小客車內，並旋將上開西瓜刀
    一把架在溫若岑所坐之駕駛座椅背上、刀鋒貼近溫若岑的右
    邊脖子，喝令溫若岑將上開車輛駛離現場，於車輛行進中，
    因為方便溫若岑開車，遂將刀子改架於曾姿婷所坐之副駕駛
    座椅背上、刀鋒貼近曾姿婷的左側脖子處，途中，喝令溫若
    岑、曾姿婷二人交出所隨身帶著的皮包，以此脅迫方式，至
    使溫若岑、曾姿婷二人均不能抗拒，分別將自己所帶的皮包
    各一個（溫若岑之皮包，內有：現金新臺幣〈下同〉1500元
    、MOTOLOLA牌V3X型序號為000000000000000號〈搭配門號00
    00000000號SIM 卡〉之桃紅色行動電話一支及渣打商業銀行
    、帳號為00000000000000號之提款卡一張）；曾姿婷的皮包
    ，內有：現金約2000元、MOTOLOLA牌V3型〈搭配門號000000
    0000號SIM卡〉之行動電話一支、國際牌FX8型數位相機一臺
    及遠東商業銀行、帳號為00000000000000號之提款卡一張）
    ，均交付予鄧鏡烽。鄧鏡烽於得手後，竟接續上開強盜他人
    財物之犯意，繼續持刀喝令溫若岑開車在桃園縣中壢市、平
    鎮市等處繞行，並指示溫若岑將車開到中壢工業區附近，找
    尋其二人皮包內上開遠東商業銀行及渣打商業銀行設置之自
    動櫃員機，並喝令曾姿婷下車，持其與溫若岑之前揭提款卡
    ，分別自其與溫若岑之帳戶各提領現款，至使溫若岑與曾姿
    婷因害怕而不得不從，曾姿婷各提出現金2000元、7000元，
    並於上車後立即交付予鄧鏡烽。惟鄧鏡烽得手後認曾姿婷提
    領的錢太少，復接續持刀對溫若岑、曾姿婷二人續行脅迫之
    強盜手段，喝令溫若岑、曾姿婷再前往另一個提款機提款，
    致溫若岑、曾姿婷二人均不能抗拒，曾姿婷只得再下車提款
    ，但因其二人之帳戶均僅剩不到一千元而無法以提款卡提款
    ，鄧鏡烽即在桃園縣平鎮市○○街與育達路交叉路口處讓溫
    若岑先行下車，再駕駛上開車輛搭載曾姿婷至桃園縣平鎮市
    陽明醫院旁，鄧鏡烽即自行下車，並以其母余貴蘭所申請、
    由其持有使用之0000000000號行動電話撥打遠雄計程車行（
    電話號碼為00-0000000號）電話叫計程車，隨即搭乘由不知
    情之王新順駕駛之白牌計程車逃逸。嗣因溫若岑及曾姿婷報
    警處理，為警查循線追查後得悉上情。
二、案經桃園縣警察局中壢分局報告臺灣桃園地方法院檢察署檢
    察官偵查起訴。
    理  由                                                                
壹、程序之證據能力部分：
    按被告以外之人於審判外之言詞或書面陳述，除法律有規定
    者外，不得作為證據。又被告以外之人於審判外之陳述，雖
    不符合同法第159條之1至第159條之4之規定，但經當事人於
    審判程序同意作為證據，法院審酌該言詞陳述或書面陳述作
    成時之情況，認為適當者，亦得為證據；當事人、代理人或
    辯護人於法院調查證據時，知有第159條第1項不得為證據之
    情形，而未於言詞辯論終結前聲明異議者，視為有前項之同
    意。刑事訴訟法第159條第1項及第159條之5分別定有明文。
    本件上訴人即檢察官、被告鄧鏡烽及其辯護人，於言詞辯論
    終結前，就本件卷內被告以外之人於審判外之陳述（包括人
    證、書證），於本院審理時均表示不爭執，且同意作為證據
    ，經本院審酌該等證據之做成情況，核無違法取證或其他瑕
    疵，認均適為本案認定事實之依據，依刑事訴訟法第159 條
    之5 規定，均有證據能力。
貳、實體部分： 
一、認定事實所憑之證據及理由
    訊據被告，對於上開犯罪事實，業已於警詢、檢察官偵訊時
    、原審及本院審理時均坦承不諱，參以被告對被害人溫若岑
    、曾姿婷二人為歷時二個多小時的強盜過程，亦據證人即被
    害人溫若岑、曾姿婷二人於警詢及偵訊時分別證述綦詳（見
    偵查卷第18頁至第20頁、第21頁至第25頁、第26頁至第28頁
    、第168頁至第171頁）；而被告在強盜得手後逃逸之過程與
    路線，亦據證人王新順於警詢時證述明確（見偵查卷第29頁
    至第31頁），此外，復有遠雄計程車行97年6月6日班表（見
    偵查卷第32頁）、行動電話門號0000000000號之通聯紀錄、
    警員自沿路之監視系統畫面翻拍之現場照片十三張（見偵查
    卷第33頁至第37頁）、在被害人溫若岑所有之自小客車採證
    之採照過程照片七張（見偵查卷第38頁至第39頁）等在卷可
    資佐證，被告之上開自白核與事實相符，堪予採信。至於被
    告究竟是如何取得被害人溫若岑、曾姿婷二人上開帳戶內之
    存款部分，證人曾姿婷於偵查中雖一度證稱：被告是持刀輪
    流駕著我及溫若岑，由我及溫若岑輪流下去領云云（見偵查
    卷第170 頁），惟證人溫若岑於警詢及檢察官偵訊問時則均
    證稱：都是我開車，由曾姿婷下車分別從我們二人的帳戶以
    提款卡提款等語（見偵查卷第 19頁、第169頁），參諸證人
    曾姿婷於警詢時亦證稱：被告要求我持我及溫若岑之提款卡
    去領錢等語（見偵查卷第27頁），與證人溫若岑所述情節相
    符，是以，本件應係被告先持西瓜刀架在脖子上的脅迫方式
    ，至使被害人溫若岑、曾姿婷二人不能抗拒，並喝令由被害
    人溫若岑開車，被害人曾姿婷則持被告再交付、原擺在溫若
    岑與曾姿婷皮包內之提款卡、下車分別提領其二人帳戶內之
    上開款項，至證人曾姿婷於檢察官訊問時就此部分之上開證
    述內容，應係記憶錯誤，尚非可採，一併敘明。
    綜上所述，本件事證已臻明確，被告之強盜犯行堪以認定，
    應予依法論科。
二、論罪與科刑：
（一）罪名─被告於深夜、在路旁、隨機闖進陌生的被害人溫若
      岑駕駛之小客車內，並將長約三、十四公分的西瓜刀直接
      架上女性被害人溫若岑與曾姿婷的脖子上，顯已使被害人
      處於不能抗拒之狀態，其脅迫手段已據被害人溫若岑、曾
      姿婷分別證述在卷，且為被告所不否認，核被告所為，係
      犯刑法第328條第1項之強盜罪而有同法第321條第1項第 3
      款所定之攜帶兇器情形，應論以同法第330條第1項之加重
      強盜既遂罪。
（二）接續犯─按行為人以單一行為接續進行，縱令在犯罪完畢
      以前，其各個舉動，已與該罪之構成要件完全相符，但在
      行為人主觀上對於各個舉動，不過為其犯罪行為之一部分
      者，當然成立一罪；又數行為於同時同地或密切接近之時
      地實施，侵害同一之法益，各行為之獨立性極為薄弱，依
      一般社會健全觀念，在時間差距上，難以強行分開，在刑
      法評價上，以視為數個舉動之接續施行，合為包括之一行
      為予以評價，較為合理，則屬接續犯，而為包括之一罪，
      （最高法院28年上字第3429號判例、86年度台上字第3295
      號判例可資參照）。被告係於密接時間，在同一部車內，
      直接強盜被害人溫若岑、曾姿婷二人之財物後，又要求被
      害人曾姿婷持提款卡提領其與溫若岑帳戶內之存款，被告
      之行為，顯係基於同一強盜犯意下所為，依一般社會觀念
      ，其各行為之獨立性極為薄弱，應認其所為屬接續犯，只
      論以一加重強盜罪。
（三）想像競合犯─被告以一加重強盜行為，同時強盜被害人溫
      若岑與曾姿婷二人之財物，侵害數法益，應依想像競合犯
      之規定，從一重（對被害人曾姿婷部分，按被害人曾姿婷
      被強盜財物之價值較高、被強盜的時間亦較長）處斷。
（四）累犯─被告前有如事實欄所載犯罪科刑及執行完畢之紀錄
      ，有本院被告全國前案紀錄表一份在卷可稽，其於上開有
      期徒刑執行完畢五年以內，故意再犯本件有期徒刑以上之
      罪，為累犯，應依刑法第47條第1 項加重其刑。至於檢察
      官以：被告前於95年間因竊盜案件，經原審法院以95年度
      壢簡字第1684號簡易判決處有期徒刑三月，該案於95年12
      月18日判決確定，甫於96年3月6日易科罰金執行完畢，並
      以此認定被告為累犯云云；惟查，被告固因上開竊盜案件
      ，於96年3月6日易科罰金，然被告於上開案件裁判確定前
      之94年12月21日因妨害性自主案件，經原審以95年度訴字
      第1256號判決處有期徒刑四年，被告提起上訴，經本院以
      96年度上訴字第5324號駁回上訴，並經最高法院以97年度
      台上字第1963號駁回上訴，該案於97年5 月15日確定，有
      本院被告前案紀錄表在卷可憑，上開二案依刑法第50條、
      第53條、第51條第5 款規定，合於定應執行刑之要件，因
      此被告所犯上開竊盜案件，雖已易科罰金，但僅係部分執
      行，而非全部已執行完畢，是檢察官此部分認定，尚有未
      合，惟被告既有如事實欄所載犯罪科刑及執行完畢之紀錄
      ，被告於該有期徒刑執行完畢五年以內，故意再犯本件加
      重強盜罪，自仍屬累犯，併此敘明。
（五）撤銷原判決之理由─
      原審認被告所犯加重強盜犯行罪證明確，予以論罪科刑，
      固非無見。惟查：
  １．按，刑法第62條所定自首減刑，係以對於未發覺之犯罪，
      在有偵查犯罪職權之公務員知悉犯罪事實及犯人之前，向
      職司犯罪偵查之公務員坦承犯行，並接受法院之裁判而言
      。苟職司犯罪偵查之公務員已知悉犯罪事實及犯罪嫌疑人
      後，犯罪嫌疑人始向之坦承犯行者，為自白，而非自首。
      而所謂發覺，不以有偵查犯罪之機關或人員確知其人犯罪
      無誤為必要，僅須有確切之根據得為合理之可疑者，亦屬
      發覺。（最高法院97年台上字第5969號判決可資參照）。
      經查，原審認依證人即本件承辦員警鮑崇先於原審審理時
      到庭證稱：從監視錄影及被告照片、口卡資料中，我們尚
      無法辨識被告即為畫面中之嫌犯，而尋獲刀械上之指紋亦
      無法比對，我是調閱行動電話申請人資料及戶籍謄本，再
      從被告的前科資料分析，懷疑被告涉嫌之可能較大，才去
      借提他的等語（見原審卷第41頁反面），即證人鮑崇先於
      借訊被告前固尚無從確認被告是否即為下手強盜之歹徒，
      因此認定被告有自首之情節。惟，證人鮑崇先復於原審審
      理時證稱：案件發生後，我們先調閱被告上車地點即中壢
      市○○街與力行北街口附近之錄影帶，與被告釋放被害人
      地點即延平路與義民路口附近之錄影帶，並調閱歹徒打電
      話叫白牌計程車的通話紀錄，得知歹徒的逃逸路線，尋獲
      犯案的西瓜刀等證據來確認嫌疑人身分；我們是在治平街
      與力行北街口發現了歹徒的身影，再比對釋放地點處歹徒
      的身影，由所調閱之監視錄影連結以後，發現歹徒在現場
      有叫計程車，再根據計程車車號去追蹤，追到計程車行的
      紀錄，發現有被告母親聲請的電話有撥打電話叫計程車紀
      錄，再調閱被告母親的全戶資料，發現該戶內僅有二名年
      輕男子，這二人是兄弟，另一名男子則是被告的父親，影
      像中的男子是年輕人，依這二人的刑案前科紀錄去判斷，
      被告是有相關的前科紀錄，所以我們懷疑被告涉嫌的程度
      比較大，再進一步去查證時發現被告遭通緝，我們就去借
      提他等語（見原審卷第39頁反面至第41頁反面）。是以，
      堪認在被告到案前，具有偵查權之警方人員，已有相當之
      事證而有合理之懷疑來認定被告為本案歹徒之嫌疑重大，
      揆諸上開說明，被告在警方借提詢問時，雖即坦承犯行，
      然因警方已有證據資料合理懷疑本件係被告所為，故被告
      就犯行之供述應屬自白，而非自首，自無符合自首之要件
      ，原審疏未詳察，遽認被告合於自首之情狀，並依刑法第
      62條之規定予以減刑，自有未當。
  ２．原審於犯罪事實欄認定被告使用之西瓜刀一把係其「自備
      」（見原判決第1頁、事實欄第1段第7 行），卻於理由欄
      乙、二(五)認定「無證據證明扣案之西瓜刀係被告供犯罪所
      用之物，亦無證據證明係被告所有」（見原判決第6 頁）
      ，其認定之事實與理由二者顯然矛盾。
    檢察官認原判決認定被告行為為自首，執此指摘原判決不當
    ，非無理由，而原判決既有上開可議之處，自應由本院予以
    撤銷改判。
（六）科刑─爰審酌被告年輕力壯，不事正途，竟於深夜以攜帶
      兇器強盜之非法手段強行取得他人財物，嚴重影響社會秩
      序，危害社會治安與民眾人身安全至鉅，所為非是，惟被
      告犯後坦承確有為強盜犯行，非全然無悔意，並斟酌被告
      之智識程度、前有多次前科素行狀況等一切情狀，改量處
      有期徒刑七年六月，以示懲儆。
（七）至於扣案之西瓜刀一把，固為被告犯本案所用之物，惟非
      被告所有（為被告之父親所購買〈見原審卷第45頁反面〉
      ），爰不予宣告沒收。
、適用之法條：
（一）刑事訴訟法第369條第1項前段、第364條、第299條第1 項
      前段。
（二）刑法第330條第1 項、第321條第1項第3款、第55條、第47
      條第1 項，判決如主文。
本案經檢察官張熙懷到庭執行職務。
中    華    民    國    100    年    5    月    18    日
                  刑事第十四庭  審判長法  官  陳志洋
                                      法  官  梁耀鑌
                                      法  官  遲中慧
以上正本證明與原本無異。
如不服本判決，應於收受送達後10日內向本院提出上訴書狀，其
未敘述上訴之理由者並得於提起上訴後10日內向本院補提理由書
（均須按他造當事人之人數附繕本）「切勿逕送上級法院」。
                                      書記官  陳韋杉
中    華    民    國   100    年    5     月    18    日

附錄本案論罪科刑法條全文：
中華民國刑法第330條（加重強盜罪）
I  犯強盜罪而有第321條第1項各款情形之一者，處七年以上有
    期徒刑。
II  前項之未遂犯罰之。

中華民國刑法第321條（行為時）
I  犯竊盜罪而有左列情形之一者，處六月以上、五年以下有期
    徒刑：
一、於夜間侵入住宅或有人居住之建築物、船艦或隱匿其內而犯
    之者。
二、毀越門扇、牆垣或其他安全設備而犯之者。
三、攜帶兇器而犯之者。
四、結夥三人以上而犯之者。
五、乘火災、水災或其他災害之際而犯之者。
六、在車站或埠頭而犯之者。
II  前項之未遂犯罰之。